臺灣臺中地方法院民事判決　96年度簡上字第93號
上　訴　人　答答生技有限公司
法定代理人　乙○○
上　訴　人　丙○○
共　　　同
訴訟代理人　黃翎芳律師
複　代理人　陳姝樺律師
　　　　　　甲○○
被　上訴人　丁○○
上列當事人間請求給付票款事件，上訴人對於中華民國96年2月
27日本院臺中簡易庭96年度中簡字第1189號第一審判決提起上訴
，本院於民國96年9月28日言詞辯論終結，判決如下：
    主    文
上訴駁回（原判決第一項減縮為上訴人應給付被上訴人新臺幣柒
拾壹萬柒仟參佰陸拾貳元，及其中新臺幣陸拾玖萬參仟柒佰玖拾
肆元自民國九十五年十一月六日起至清償日止，按年利率百分之
六計算之利息）。
第二審訴訟費用由上訴人負擔。
    事實及理由
甲、程序方面：
    訴狀送達後，原告不得將原訴變更或追加他訴，但擴張或減
    縮應受判決事項之聲明者，不在此限。民事訴訟法第255條
    第1項第3款定有明文。上開規定依民事訴訟法第436條之1第
    3項、第446條第1項規定，於簡易訴訟之上訴程序準用之。
    查本件被上訴人起訴時之聲明係請求上訴人應連帶給付被上
    訴人新臺幣（下同）730,000元，及自民國（下同）95年11
    月6日起至清償日止，按年息百分之6計算之利息。嗣被上訴
    人於第二審訴訟中，減縮起訴之聲明為上訴人應給付被上訴
    人717,362元，及其中693,794元自95年11月6日起至清償日
    止，按年息百分之6計算之利息，核屬減縮其應受判決事項
    之聲明，揆諸前開規定，自應准許。
乙、實體方面：
一、被上訴人起訴主張：伊執有上訴人丙○○所簽發，另由上訴
    人答答生技有限公司（下稱答答公司）背書，付款人為臺灣
    銀行嘉義分行，發票日均為民國95年11月5日，票號分別為
    ：AP0000000號、AP0000000號、AP0000000號，面額各為198
    ,000 元、198,000元、334,000元，合計730,000元之支票3
    紙（下稱系爭支票），被上訴人執有系爭支票後，詎其於95
    年11月6日向付款人提示，卻遭退票，爰本於票據之法律關
    係請求上訴人連帶給付被上訴人730,000元，及自95年11月6
    日起至清償日止，按年息百分之6計算之利息。
二、上訴人丙○○於原審經合法通知未到庭，亦未提出任何書狀
    作何聲明或陳述；上訴人答答公司於原審則以，有欠系爭票
    款沒錯，但是目前無力償還等語，資為抗辯。
三、原審對於被上訴人之請求，判決被上訴人全部勝訴，上訴人
    不服提起上訴，並補稱：系爭支票係由上訴人丙○○開票經
    答答公司背書交付予被上訴人，以代答答公司負責人乙○○
    清償對被上訴人之借款，而乙○○向被上訴人借款，利息約
    定為每10萬元之每月利息為2400元，亦即每日利息為0.08%
    。而自92年起至95年9月間，被上訴人總計匯款予乙○○81,
    220,110元，上訴人丙○○業已開票讓被上訴人兌現總計83,
    140,555元，惟因借款利率過高，上訴人迫於無奈始任系爭
    支票退票，因此上訴人主張年息超過20%部分，被上訴人無
    請求權，再依借款日算至票載發票日共計62天計算本利和，
    故被上訴人僅能就717,362元為主張。並上訴聲明：(1)原判
    決廢棄。(2)前項廢棄部分，被上訴人於第一審之訴及假執行
    之聲請均駁回。而被上訴人則聲明：上訴駁回，並減縮起訴
    聲明為：上訴人應給付被上訴人717,362元，及其中693,794
    元自95年11月6日起至清償日止，按年息百分之6計算之利息
    。
四、下列事實為兩造所不爭執，並有被上訴人提出之系爭支票及
    退票理由單各3紙為證，自堪信為真實，本院採為判決之基
    礎。
  (一)被上訴人執有上訴人丙○○所簽發，另由上訴人答答公司背
    書，付款人為臺灣銀行嘉義分行之系爭支票3紙，詎被上訴
    人於95年11月6日向付款人提示，卻遭退票。
  (二)關於借款利息部分，被上訴人同意對上訴人2人僅收取年息
    百分之二十超過部分不請求，即被上訴人減縮起訴聲明為：
    上訴人應給付被上訴人717,362元，及其中693,794元自95
    年11月6日起至清償日止，按年息百分之6計算之利息。
五、本院得心證之理由：
  (一)按在票據上簽名者，依票上所載之文義負責；發票人、背書
    人及其他票據債務人，對於執票人連帶負責，並擔保支票之
    支付；又執票人向支票債務人行使追索權時，得請求自為付
    款提示日起之利息，如無約定利率者，依年利6釐計算，票
    據法第5條第1項、第126條、第144條、第96條第1項、第133
    條分別定有明文。又約定利率，超過週年百分之二十者，債
    權人對於超過部分之利息，無請求權。民法第205條亦有明
    定。而民法第205條既已立法限制最高利率，明定債權人對
    於超過週年百分之二十部分之利息無請求權，則當事人將包
    含超過週年百分之二十部分之遲付利息滾入原本，約定期限
    清償，其滾入之利息數額，仍應受法定最高利率之限制。故
    債權人對於滾入原本之超過限額利息部分，應認仍無請求權
    （最高法院91年臺簡抗字第49號判例要旨可資參照）。
  (二)查被上訴人自承系爭支票當初借款金額實際交予上訴人答答
    公司者分別為317,434元、188,180元、188,180元，合計693
    ,794 元，且約定之利率確有超過週年百分之二十，按諸上
    開規定，被上訴人就此超過之數額部分無請求權，惟被上訴
    人已於本院審理時同意對上訴人2人減縮聲明如前所述，且
    上訴人對此無意見。
  (三)從而，被上訴人本於票據之法律關係，請求上訴人給付717,
    362元，及其中693,794元自95年11月6日（即票載提示日）
    起至清償日止，按年息百分之6計算之利息，自有理由，應
    予准許。原審判決上訴人應如數給付，並依職權宣告被上訴
    人得假執行之判決，即無違誤。上訴人仍執前詞，求為廢棄
    改判，為無理由，應予駁回。
六、結論，本件上訴為無理由，依民事訴訟法第436條之1第3項
    、第449條第1項、第78條判決如主文。
中　　華　　民　　國　　96　　年　　10　　月　　12　　日
                  民事第二庭    審判長法  官　許秀芬
                                      法  官　林源森
                                      法  官　夏一
上正本係照原本作成
本判決不得上訴
中　　華　　民　　國　　96　　年　　10　　月　　12　　日
                                      書記官　莊玉惠
